臺灣嘉義地方法院刑事判決
110年度易字第58號
公  訴  人  臺灣嘉義地方檢察署檢察官
被      告  張坤池


上列被告因妨害公務案件，經檢察官提起公訴（１１０年度偵字
第４６９號），本院判決如下：
    主    文
張坤池犯侮辱公務員罪，處拘役貳拾日，如易科罰金，以新臺幣
壹仟元折算壹日。
　　犯罪事實
一、張坤池於民國１０９年１２月３０日上午９時２０分許，至嘉義縣警察
    局民雄分局民雄派出所報案稱其位於嘉義縣○○鄉○○段○○○地
    號農地上之農作物遭鄰地之藤蔓毀損，該派出所警員陳○○即
    於同日上午９時３５分許，隨同張坤池前往上址農地（位於嘉
    義縣民雄鄉台一線公路南下車道２５５．５公里處之路旁）勘查
    ，詎張坤池因不滿警員陳○○處理之方式，與警員陳○○發生口
    角爭執，竟基於侮辱公務員、公然侮辱之犯意，在該處不特
    定人均得共見共聞之上開公路旁，對於依法執行職務之警員
    陳○○，當場以臺語「你做警察很囂俳（即囂張）」之穢語，
    侮辱警員陳○○，足以貶損陳○○之名譽及破壞公務員執行職務
    之尊嚴。
二、案經陳○○訴由嘉義縣警察局民雄分局報告臺灣嘉義地方院檢
    察署檢察官偵查起訴。
    理    由
一、證據能力之認定：
    按被告以外之人於審判外之言詞或書面陳述，除法律有規定
    者外，不得作為證據；又按被告以外之人於審判外之陳述，
    雖不符合刑事訴訟法第１５９條之１至第１５９條之４之規
    定，但經當事人於審判程序同意作為證據，法院審酌該言詞
    陳述或書面陳述作成時之情況，認為適當者，亦得為證據；
    當事人、代理人或辯護人於法院調查證據時，知有第１５９
    條第１項不得為證據之情形，而未於言詞辯論終結前聲明異
    議者，視為有前項之同意，刑事訴訟法第１５９條第１項及
    第１５９條之５分別定有明文。查本判決後述所引用之供述
    證據，檢察官、被告張坤池於本院審判程序均表示沒有意見
    而不予爭執（見本院卷第４０頁），且迄至言詞辯論終結前
    均未聲明異議，本院審酌上開證據資料製作時之情況，尚無
    違法不當及證明力明顯過低之瑕疵，亦認為以之作為證據應
    屬適當，揆諸前開規定，爰依刑事訴訟法第１５９條之５規
    定，認該等證據均有證據能力。
二、認定犯罪事實所憑之證據及理由：
    訊據被告張坤池固坦承有於前揭時、地，以臺語對告訴人陳
    ○○口出「你做警察很囂俳（即囂張）」乙詞，然矢口否認有
    何侮辱公務員、公然侮辱之犯行，辯稱：我之所以對告訴人
    說這句話，是因為告訴人當時的姿態很高傲，我不滿意告訴
    人處理事情的態度，就順口說出來，我沒有別的意思云云。
    經查：
㈠、被告於前揭時、地，因不滿告訴人即嘉義縣警察局民雄分局
    民雄派出所警員陳○○對其報案內容之處理方式，即當場以臺
    語對依法執行職務之告訴人口出「你做警察很囂俳（即囂張
    ）」等情，業據被告於檢察官訊問及本院審理中均坦承不諱
    （見偵卷第２５、３６頁，本院卷第４１至４２頁），核與證人即告
    訴人陳○○於檢察官訊問中證述之情節（見偵卷第４３頁）大致
    相符，並有告訴人所製作之職務報告１紙、告訴人案發斯時
    所佩戴之密錄器影像檔案光碟２片、告訴人所製作之上開密
    錄器檔案譯文１份、本院當庭播放上開密錄器檔案所製作之
    勘驗筆錄１份（光碟置於偵卷尾頁光碟片存放袋內，其餘見
    警卷第３頁，偵卷第１２３至１４３頁，本院卷第３９頁），堪以認
    定。
㈡、按刑法上之公然侮辱罪，係指侮辱他人，且該侮辱行為係公
    然為之，所謂「公然」，係指不特定人或多數人得以共見共
    聞之狀況，所謂「侮辱」則係以使人難堪為目的，直接以言
    語、文字、圖畫或動作，表示不屑輕蔑或攻擊之意思，足以
    對於個人在社會上所保持之人格及地位，達貶損其評價之程
    度而言。次按刑法之當場侮辱公務員罪，所謂當場侮辱，係
    指於公務員執行職務之場所侮弄折辱而使公務員難堪而言，
    是否構成侮辱，應就行為人前後連貫之語意、舉動及當時之
    態度、語氣等是否含有輕蔑侮辱之意思以為斷。茲查：
　⒈被告對告訴人口出「你做警察很囂俳（即囂張）」乙詞之地
    點，係位於嘉義縣民雄鄉台一線公路南下車道２５５．５公里處
    之路旁，屬開放空間而係不特定人或多數人得以共見共聞之
    場所無訛。
　⒉臺語「囂俳」即「囂張」，係形容人之舉止放肆傲慢、倚仗
    得寵而驕傲自大，屬負面意義之用語，此為社會一般具有健
    全通念及熟悉臺語之人所認知。被告係一具有正常智識能力
    之成年人，且對臺語甚為熟悉，此觀上開密錄器檔案顯示被
    告係以臺語與員警進行對答乙節即可確知，被告對臺語「囂
    俳（囂張）」具有上述負面意義，自應知之甚詳。且被告係
    因不滿告訴人對其報案內容之處理方式，認告訴人姿態高傲
    ，基於氣憤，即以臺語對告訴人說「你做警察很囂俳（即囂
    張）」等情，亦據被告於檢察官訊問及本院審理中供稱不諱
    （見偵卷第２５、３６頁，本院卷第４０、４２頁），足
　　見被告對告訴人口出「你做警察很囂俳（即囂張）」乙詞，
    意在表示其認告訴人之行為放肆傲慢，有輕蔑、嘲諷、鄙視
    及使人難堪之意涵，使在場執行勤務之告訴人感到難堪、困
    窘，足以貶損告訴人之社會評價，顯屬侮辱之言語無疑。
　⒊基上，被告前揭行為，自屬對於依法執行職務之公務員當場
    予以公然侮辱之行為無訛，被告前揭所辯，不足為採。
㈢、綜上所述，本案事證明確，被告犯行洵堪認定，應予依法論
    科。
三、所犯法條及刑之酌科：
㈠、核被告張坤池所為，係犯刑法第１４０條第１項前段之侮辱公務
    員罪及同法第３０９條第１項之公然侮辱罪。
㈡、被告係以一行為同時觸犯侮辱公務員罪及公然侮辱罪，為想
    像競合犯，應依刑法第５５條規定，從一重之侮辱公務員罪處
    斷。
㈢、爰以行為人之責任為基礎，審酌被告：⒈前未有任何犯罪科刑
    紀錄，素行尚稱良好，有臺灣高等法院被告前案紀錄表１份
    在卷可參；⒉僅因不滿告訴人對其報案內容之處理方式，即
    當場對執行職務之告訴人出言侮辱，危害國家公務之執行與
    折損公務員執行職務之尊嚴，所為應予非難；⒊犯後否認犯
    行，且於本院審理中供稱：我覺得本案根本沒什麼等語（見
    本院卷第４２頁），未見有何悔悟之心，態度難認良好；⒋犯
    罪之動機、目的、手段、辱罵之內容、所生之損害，及其自
    述高職畢業之智識程度、無業、經濟狀況尚可、已婚、育有
    ２名小孩之家庭狀況（參本院卷第４２頁）等一切情狀，而量
    處如主文所示之刑，併諭知易科罰金之折算標準。
據上論斷，應依刑事訴訟法第２９９條第１項前段，刑法第１４
０條第１項前段、第３０９條第１項、第５５條、第４１條第１項前段，刑
法施行法第１條之１第１項，判決如主文。
本案經檢察官陳美君提起公訴，檢察官廖俊豪到庭執行職務。
中　　華　　民　　國　　110 　年　　3 　　月　　10　　日
                  刑事第四庭    法　官　簡仲頤
以上正本證明與原本無異。
如不服本判決應於收受判決後20日內向本院提出上訴書狀，並應
敘述具體理由；其未敘述上訴理由者，應於上訴期間屆滿後20日
內向本院補提理由書（均須按他造當事人之人數附繕本）「切勿
逕送上級法院」。告訴人或被害人如對於本判決不服者，應具備
理由請求檢察官上訴，其上訴期間之計算係以檢察官收受判決正
本之日期為準。　　　　　　　　　
中　　華　　民　　國　　110 　年　　3 　　月　　10　　日
                                書記官　吳明蓉
附錄本案論罪科刑法條：
一、中華民國刑法第１４０條第１項：
　　於公務員依法執行職務時，當場侮辱，或對於其依法執行之
    職務公然侮辱者，處６月以下有期徒刑、拘役或３千元以下罰
    金。
二、中華民國刑法第３０９條第１項：
　　公然侮辱人者，處拘役或９千元以下罰金。